【裁判字號】    92,上易,2041
【裁判日期】    921209
【裁判案由】    傷害
【裁判全文】
臺灣高等法院臺中分院刑事判決          民國九十二年度上易字第二○四一號
    上  訴  人
    即  被  告  甲○○
右上訴人因傷害案件，不服臺灣彰化地方法院中華民國九十二年八月二十五日第一審
判決（民國九十二年度易字第七三○號，起訴案號：臺灣彰化地方法院檢察署民國九
十二年度偵字第三八九○號），提起上訴，本院判決如左：
    主      文
上訴駁回。
    事      實
一、甲○○與乙○○二人於民國（下同）九十一年九月七日上午十時許，在彰化縣北
    斗鎮地○路十七號老人養護中心辦公室內，就其二人所共同經營之老人養護中心
    會帳，因甲○○質疑乙○○帳目不清而發生爭執，乙○○不願繼續會帳，乃離開
    辦公室轉往養護中心之聯誼廳，甲○○仍跟隨在後，要求會帳，乙○○心生不滿
    ，乃以腳踢向甲○○之腹部，惟因重心不穩而向後跌倒在地，甲○○心有不甘，
    乃欲進而與仰躺在地之乙○○理論，乙○○則以腳作勢欲踢甲○○，甲○○見狀
    心生怒氣，竟基於普通傷害人身體之犯意，於乙○○跌倒仰躺在地之際，以右手
    抓住乙○○之左下肢、左手抓住乙○○之右手，並進而以膝蓋壓住乙○○之右胸
    部處，致乙○○受有右胸及左下肢挫傷等傷害。
二、案經被害人乙○○（以下稱告訴人）訴請臺灣彰化地方法院檢察署檢察官偵查起
    訴。
    理      由
一、訊據上訴人即被告甲○○（以下稱被告）否認有何右揭傷害犯行，辯稱：當天早
    上我在辦公室和告訴人會帳，有部分帳目錯誤，告訴人起初都沒有意見，後來轉
    而生氣，表示我沒有權利，不願與我會帳而離開辦公室，我跟隨告訴人走到聯誼
    廳，要找回告訴人會帳，後來告訴人以腳踢我的腹部，告訴人因而跌倒，我欲扶
    告訴人起身，告訴人誤以為我要打他，便用腳踢我，被我的手抓到，我並無傷害
    告訴人，我是被害人等語。其原審法院選任之辯護人為其辯稱：告訴人所陳遭被
    告傷害之方法與常理不符，且證人即外勞ＢＡＳＩＲＡＮ所證內容前後不一等語
    。惟查：（一）被告右揭傷害犯行，業據告訴人於原審法院調查訊問時指訴於其
    向後跌倒仰躺之際，遭被告以一手抓告訴人右手，一手抓告訴人左腳，進而遭被
    告以其右腳膝蓋壓告訴人之右胸部處，致告訴人受傷等情甚明在卷，並有彰化基
  督教醫院二林分院於九十一年九月七日出具、載明告訴人受有右胸及左下肢挫傷
    之診斷書一份附卷可資佐證。（二）次查告訴人係於案發當日中午十二時三十分
    許，隨即前往彰化基督教醫院二林分院掛急診就診驗傷，此有上開診斷書在卷可
    據，而依該診斷書所載內容，告訴人係受有右胸及左下肢挫傷，核與告訴人指訴
    其係於向後跌倒，仰躺之際，遭被告以一手抓其右手，一手抓其左腳，進而以右
    腳膝蓋壓傷其右胸部處等情，所可能導致受傷之部位相符，應屬可採；倘依被告
    所辯僅係因告訴人以腳踢被告，才以手抓住告訴人之腳，則告訴人右胸部處豈會
    受有挫傷？況依當時被告與告訴人甫因會帳之事發生爭執，且告訴人復係因以腳
    欲踢被告腹部，因重心欠穩而向後跌倒在地，衡情被告是否會立即盡釋前嫌而前
    往扶告訴人起身，殊值存疑？是被告前揭所辯，核屬避重就輕之詞，自無足取。
    至於證人即被告之子陳毅詩於原審法院調查時到庭證稱看到告訴人跌倒，其父向
    前欲扶告訴人起來，但告訴人以腳踢其父，被其父以手抓住等語，與前揭被告所
    辯，均有前述之不合理處，顯係嗣後附和迴護其父之詞，同屬無足採。（三）又
    查證人即外勞ＢＡＳＩＲＡＮ（中文譯名巴西嫩）於原審法院審理時到庭證稱：
    我係因聽到有一個女人在叫，才從樓上下來，看到兩個男人在打架，看到在場的
    被告用腳踩告訴人，並未看到告訴人係如何跌倒等情，依其證詞內容，顯然證人
    ＢＡＳＩＲＡＮ所目擊者僅係告訴人與被告發生爭執之後半段部分經過，是其證
    稱目擊被告以腳踩告訴人腹部一節，是否與告訴人指訴遭被告以膝蓋壓傷右胸部
    一節，係屬同一行為，抑或先後二行為，尚非無疑，自無從以證人ＢＡＳＩＲＡ
    Ｎ之上開證詞，據以推翻告訴人指訴及診斷書所載傷勢之真實性。（四）綜上，
    本件事證明確，被告前揭辯稱未傷害告訴人云云，核屬嗣後推卸諉責之詞，殊無
    足取，其右揭犯行，洵堪認定，應予依法論科。
二、核被告所為，係犯刑法第二百七十七條第一項之普通傷害罪。原審法院審酌被告
    犯罪之動機、目的、手段、告訴人之行為亦有可議之處及其所受之傷勢程度等一
    切情狀，適用應依刑事訴訟法第二百九十九條第一項前段，刑法第二百七十七條
    第一項，第四十一條第一項前段，罰金罰鍰提高標準條例第一條前段、第二條之
    規定，判決被告傷害人之身體罪，量處拘役拾日，並諭知如易科罰金，以佰
    元折算壹日。認事用法，洵無不合，量刑亦屬適當。被告上訴意旨仍執前開辯解
    ，否認犯罪，經核為無理由，應予駁回。
三、據上論結：應依刑事訴訟法第三百六十八條，判決如主文。
本案經檢察官李榮鴻到庭執行職務。
中      華      民      國      九十二     年    十二     月     九     日
                                  臺灣高等法院臺中分院刑事第一庭
                                        審判長法  官  陳  紀  綱
                                              法  官  陳  登  源
                                              法  官  方  艤  駐
右正本證明與原本無異。
不得上訴。
                                              書記官  江  玉  萍
中      華      民      國      九十二     年    十二     月     十     日
附錄本案論罪科刑法條：
刑法第二百七十七條第一項：
傷害人之身體或健康者，處三年以下有期徒刑，拘役或一千元以下罰金。
                                                                        Ｉ


司法院資訊處製作；財團法人民間司法改革基金會備份。
